【裁判字號】    97,裁,1005
【裁判日期】    970131
【裁判案由】    土地增值稅
【裁判全文】
最  高  行  政  法  院  裁  定
                                     97年度裁字第01005號
上  訴  人  甲○○
            乙○○
            丙○○
被 上訴 人  桃園縣政府稅捐稽徵處
代  表  人  丁○○
上列當事人間土地增值稅事件，上訴人對於中華民國96年7月26
日臺北高等行政法院95年度訴字第3806號判決，提起上訴，本院
裁定如下：
    主  文
上訴駁回。
上訴審訴訟費用由上訴人負擔。
    理  由
一、按對於高等行政法院判決之上訴，非以其違背法令為理由，
    不得為之，行政訴訟法第242條定有明文。同法第243條第1
    項規定，判決不適用法規或適用不當者，為違背法令；而判
    決有第243條第2項所列各款情形之一者，其判決當然違背法
    令。又提起上訴，應以上訴狀表明上訴理由並應添具關於上
    訴理由之必要證據，復為同法第244條第1項第4款及第2項所
    明定。準此，當事人提起上訴，如以原審判決有行政訴訟法
    第243條第1項不適用法規或適用法規不當為理由時，其上訴
    狀或理由書應有具體之指摘，並揭示該法規之條項或其內容
    ；如以原審判決有第243條第2項所列各款情形之當然違背法
    令為理由時，其上訴狀應揭示合於該款之事實。上訴狀或理
    由書如未依此項方法表明，或其所表明者，顯與上開法條規
    定之情形不相合時，即難認為已對高等行政法院判決之違背
    法令有具體之指摘，其上訴自難認為合法。
二、本件上訴人對於臺北高等行政法院判決上訴，雖以(一)系爭土
    地自第2次通盤檢討發布實施逾3年仍無法辦理區段徵收，於
    90 年8月24日恢復為原「農業區」，故系爭土地移轉時繳納
    增值稅之原處分事實已變更，現土地使用分區確為農業用地
    ，被上訴人自應撤銷原處分並重新核定稅額，另作成對系爭
    土地按農業用地移轉之漲價總數額繳納增值稅或免繳納之處
    分，原審法院未察原適用事實已變更，上訴人是否確實享有
    系爭土地增值之利益，即有判決不適用法規或適用法規不當
    、判決不備理由及理由矛盾之違法。(二)系爭土地雖已變更為
    住宅區，惟因細部計劃尚未完成法定程序，仍維持保護區條
    件之管制，然因既已非屬耕地，則土地所有權移轉時，自不
    受土地法第30條規定之限制。原處分認定上訴人須符合「做
    農業使用」及「承受人為自耕農」之兩項要件，始得依土地
    稅法第39條之2第1項規定免徵土地增值稅，洵屬違誤。原審
    判決未查，遽為相同之見解，自屬違誤。(三)縱令仍應課徵，
    但因據以核課之土地增值稅之系爭土地之公告現值，於87年
    移轉時因都市計畫使用區分為「住宅區」而自新台幣3500元
    調高為7000元，嗣於90年8月間因恢復為農業區後於91年調
    降為5000元，其對增值稅之計算幾達1倍，上訴人顯屬溢繳
    ，自得依法請求退還，原判決未考量本件與一般土地增值稅
    案例殊異，即有判決不備理由之違法等語，為其理由。本院
    經核上訴人主張各節，業經原審敘明其得心證之理由，並敘
    明上訴人主張何以不可採之理由甚詳，上訴意旨猶執上詞加
    以爭執，係就原審取捨證據、認定事實之職權行使，指摘其
    為不當，並就原審已論斷者，泛言未論斷，或就原審所為論
    斷，泛言其論斷矛盾，而非具體表明合於不適用法規、適用
    法規不當、或行政訴訟法第243條第2項所列各款之情形，難
    認對該判決之如何違背法令已有具體之指摘。依首揭說明，
    應認其上訴為不合法。
三、據上論結，本件上訴為不合法，依行政訴訟法第249條第1項
    前段、第104條、民事訴訟法第95條、第78條、第85條第1項
    前段，裁定如主文。
中    華    民    國    97    年    1     月    31    日
                    最高行政法院第二庭
                        審判長法官  高  啟  燦
                              法官  吳  東  都
                              法官  黃  合  文
                              法官  廖  宏  明
                              法官  楊  惠  欽
以  上  正  本  證  明  與  原  本  無  異
中    華    民    國    97    年    2     月    1     日
                              書記官  邱  彰  德


司法院資訊處製作；財團法人民間司法改革基金會備份。
